臺灣高等法院臺南分院刑事判決　　　　95年度上訴字第1443號
上　訴　人
即　被　告　甲○○
　　　　　　　　　　(現於臺灣臺南看守所羈押中)
選任辯護人　洪梅芬律師
　　　　　　李季錦律師
　　　　　　涂欣成律師
上列上訴人因強盜等案件，不服臺灣臺南地方法院95年度訴緝字
第84號中華民國95年11月30日第一審判決（起訴案號：臺灣臺南
地方法院檢察署94年度偵字第11791號、95年度偵字第1248號）
，提起上訴，本院判決如下：
    主  文
上訴駁回。
    事  實
一、甲○○意圖為自己不法之所有，於民國 (下同)94 年9月18
    日下午3時30分許，持客觀上足資為兇器之尖刀1把，侵入臺
    南縣安定鄉新吉村159號對面之已被他人掀開鐵皮之鐵皮屋
    內，竊取乙○○所有置於鐵皮屋內之白鐵桶1個、鋁合金條
    3支及日光燈具4組等物，得手後搬運至其所騎乘之自行車後
    拖掛之車架上，為乙○○經過發覺，乙○○即返回安定鄉新
    吉村住處，召其叔戴上汶前來圍捕，甲○○見狀，為防護贓
    物、脫免逮捕，即自後腰際處取出預藏之尖刀1把反抗，並
    揮舞尖刀，致尖刀劃破乙○○右手大姆指處，並致乙○○受
    有左上臂、右小腿挫傷、右手大姆指淺部撕裂傷1.5公分、
    左前足踝淺部撕裂傷3公分等傷害。其中甲○○並持尖刀刺
    向戴上汶腰際，惟因戴上汶穿著衣物阻擋，致未刺及戴上汶
    。嗣乙○○及戴上汶聯手將甲○○壓制在地，報警當場查獲
    ，並扣有甲○○所有尖刀1把及竊得之白鐵桶1個、鋁合金條
    3支及日光燈具4組等物（贓物業經發還乙○○）。
二、案經乙○○訴由臺南縣警察局善化分局報請台灣台南地方法
    院檢察署檢察官偵查起訴。
    理  由
甲、程序部分：本件證人乙○○、戴上汶等於警訊之證述，雖係
    被告以外之人於審判外之陳述，惟檢察官、被告於原審審判
    程序同意作為證據，且亦查無該等言詞陳述作成時，有何顯
    不可信之不適當情況，依照刑事訴訟法第159條之5第1項之
    規定，自得採為本案認定犯罪事實之證據，被告於本院空言
    主張乙○○、戴上汶等於警訊之證述為被告以外之人於審判
    外之陳述，無證據能力，自不足取，合先敘明。
乙、實體部分：
    一、訊據上訴人即被告甲○○雖不否認於上開時、地攜帶尖
        刀1把竊取乙○○所有置於台南縣安定鄉新吉村159號對
        面鐵皮屋內之白鐵桶1個、鋁合金條3支及日光燈具4組
        等物，惟辯稱：伊攜帶尖刀1把係供自殘之用，並非作
        案工具，且未持以脫免逮捕傷害乙○○等語。
    二、查被告甲○○確於上開時、地攜帶尖刀1把竊取乙○○
        所有置於台南縣安定鄉新吉村159號對面鐵皮屋內之白
        鐵桶1個、鋁合金條3支及日光燈具4組等物得手後，經
        乙○○發覺，並返回安定鄉新吉村住處，召其叔戴上汶
        前往圍捕等情，業據被告於警訊、偵查、原審及本院審
        理時供承不諱 (詳警卷第2頁、第5頁、偵字第11791號
        卷第9頁、原審訴緝字第84號卷第19頁、第36頁、第55
        頁、本院卷第38頁），核與告訴人乙○○於警詢、偵查
        中指訴情節，證人戴上汶於警詢證述情節均相符 (詳警
        卷第7頁、第24頁至第28頁、偵字第1248號卷第8頁)，
        復有贓物認領保管單一紙、現場照片8幀及扣案尖刀1把
        可按，是被告攜帶尖刀行竊之犯行，甚為明確。
    三、至被告雖辯稱：伊攜帶尖刀1把係供自殘之用，並非作
        案工具，且未持以脫免逮捕傷害乙○○云云。惟查：
        (一)被告攜帶尖刀行竊被發覺後 ，確為防護贓物、脫
            免逮捕，自後腰際處取出預藏之尖刀1把反抗，並
            揮舞尖刀，致尖刀劃破乙○○右手大姆指處，致戴
            連平受有事實欄所示之傷害等情，業據乙○○於警
            訊時指稱：「被告竊取我鐵皮屋內之物，經我發現
            ，在報警時，被告甲○○從身後拿出1把尖刀做反
            抗，並把我殺傷」、「甲○○拿出該把尖刀，有作
            勢要殺人的動作，我並有被其殺傷右手之姆指」 (
            詳警卷第7頁、第25頁)，偵查中亦稱：「我看到有
            人在搬東西……我就跟甲○○說，東西是我的，之
            後戴上汶才到……推了甲○○一把，甲○○就從背
            後拿出1把刀子，靠近我們揮舞刀子」、「我右手
            大拇指被刀子劃到……另外甲○○有拿刀子刺戴上
            汶的右腰處，但沒有刺進去」 (詳偵字第1248號卷
            第9頁)。而戴上汶於警訊時亦供稱：「……我問小
            偷(指被告)為何要破壞我們的東西，並以手推他，
            致該小偷跌倒，起來後即要逃跑，我見狀就將他抱
            住，但該名小偷為了要逃跑，就在腰際拔出一把小
            刀，我侄子見狀就馬上向我說他拔出刀子要小心，
            我侄子與我要抓小偷時，被小偷殺傷」、「因我抱
            住他，所以該名小偷要逃走致有做勢要砍殺我與戴
            連平 (詳警卷第28頁)。且被告在警訊中亦供承：
            「他(指乙○○)身上右大拇指的傷，可能是他看到
            刀子要搶奪刀子時，被刀子割傷」，偵查中供稱：
            「我要，丟掉刀子時，他們就搶我的刀，他們不小
            心就被刀子割到」 (詳偵字第11791號卷第10頁)，
            並於原審審理時坦承確有如起訴之事實 (詳原審訴
            緝字第84號卷第19頁、第36頁、第38頁、第55頁）
            ，復有財團法人台灣基督長老教會新樓醫院診斷證
            明書一紙可按，是其所辯，未持以脫免逮捕傷害戴
            連平等語，顯與前述情節不符，殊不足取。
        (二)被告於本院審理時又辯稱：伊攜帶尖刀1把係供自
            殘之用，並非作案工具等語，惟被告於警訊時即稱
            ：「身上帶刀子是要吃椰子用的」、「因為今天我
            去採椰子，所以將刀子帶在身上」 (詳警卷第2頁
            、第6頁)，偵查及原審審理時，亦均為相同之供述
            (詳偵字第11791號卷第10頁、原審訴緝字第84號卷
            第19頁、第36頁、第38頁、第55頁)，是其所辯伊
            攜帶尖刀1把係供自殘之用，並非作案工具，亦屬
            卸責之詞，不足採信。
        (三)至被告於本院審理時雖請求將扣案刀子送鑑定，擬
            證明刀子上是否留有被害人之血跡反應，並請求鑑
            定被告之精神，擬證明被告患有憂鬱症，攜帶尖刀
            1把係供自殘之用，惟被告既於原審審理時，多次
            坦承檢察官起訴之犯罪事實，並明確供承有拿刀子
            揮舞砍傷之被害人，本案事證已臻明確，故認無再
            予鑑定之必要 ，並予敘明。
    四、至於公訴意旨據告訴人乙○○證稱：其他尚有三、四人
        看到我就跑掉及被告是到鐵皮屋後面將螺絲拆下後，把
        鐵板掀開進入的云云，認被告涉有結夥3人以上、毀越
        門扇牆垣竊盜竊盜一節，惟查被告於警訊業已供稱：沒
        有共犯在場或把風，只有我一人等語，於原審亦稱：本
        案是我單獨作案的，另於惟查中稱：我經過鐵皮屋，鐵
        皮屋的鐵皮已被掀開，我就走進去了（見94年度偵字第
        11791號卷第9頁），於原審稱：但掀開鐵皮不是我做的
        ，是之前那些人做的，我是從鐵皮屋牆邊被掀開鐵皮的
        地方而進入屋內等語，此外依卷證資料，並無法證明告
        訴人所指該其他三、四人，與被告間如何有竊盜之犯意
        聯絡及行為分擔及被告有以不詳方式拆卸鐵皮屋之固定
        螺絲，掀開鐵皮，以此方式毀越門扇牆垣，進入鐵皮屋
        內之情形，是公訴人認被告「夥同有犯意聯絡之三、四
        名姓名年籍不詳之人」及「毀越門扇牆垣竊盜」一節，
        尚嫌無據。
    五、按刑法第330條所謂犯強盜罪，不僅指自始犯強盜罪者
        而言，即依第329條以強盜論者，亦包括之，如此項準
        強盜有第321條第1項各款情形之1，自應依第330條論處
        ，查本件被告甲○○攜帶兇器竊盜，因防護贓物、脫免
        逮捕，而當場施以強暴，依刑法第329條之規定，以強
        盜論，並應依同法第330條第1項加重強盜罪規定論處。
        又被告於防護贓物、脫免逮捕之際，持尖刀傷害乙○○
        ，係屬故意加害，要難認為準強盜罪之當然結果，既經
        乙○○提出告訴，則被告此部分所為係犯刑法第277條
        第1項傷害罪，且與上開所犯加重強盜罪間，有方法結
        果之牽連犯關係，應從一重之加重強盜罪處斷（最高法
        院20年上字第1776號、27年上字第346號判例參照），
        公訴人認係想像競合犯之裁判上一罪關係，尚有未洽。
        又被告行為後，94年1月7日修正公布之刑法，自95年7
        月1日施行，修正後之刑法刪除第55條關於牽連犯之規
        定，本件被告其所犯加重強盜罪與傷害罪間，有方法結
        果之牽連關係，為牽連犯，依修正前即行為時之規定，
        應從一重論以加重強盜罪；而依修正後之刑法既已刪除
        牽連犯之規定，則所犯上述各罪，應依數罪併罰之規定
        分論併罰。比較新舊法之規定，修正後之規定並非較有
        利於被告，依刑法第2條第1項之規定，應適用行為時之
        法律，即適用修正前刑法第55條牽連犯之規定，從一重
        之加重強盜罪處斷。扣案之尖刀一把，為被告所有供犯
        罪所用之物，依刑法第38條第1項第2款，宣告沒收。
    六、原審審理結果，認被告罪證明確，適用刑法第330條第1
        項、第277條第1項、第38條第1項第2款，修正前刑法第
        55條 並審酌被告之品行、犯罪之動機、手段、犯罪所
        生之危害及犯罪後之態度等一切情狀，量處有期徒刑七
        年二月，並將扣案之尖刀一把，依法宣告沒收。認事用
        法俱無不合，量刑亦稱妥適，被告上訴意旨否認犯罪，
        指摘原判決不當，並無可取，為無理由，應予駁回。
丙、據上論斷，應依刑事訴訟法第368條，判決如主文。
本案經檢察官林炎昇到庭執行職務。
中　　華　　民　　國　　96　　年　　3　　月　　22　　日
　　　　  　　　　刑事第五庭    審判長法　官　楊明章
             　　       　　          法  官  楊子莊
              　　                    法  官  戴勝利
以上正本證明與原本無異。
如不服本判決，應於收受本判決後十日內向本院提出上訴書狀。
其未敘述上訴理由者並得於提起上訴後十日內向本院補提理由書
狀（均須按他造當事人之人數附繕本）「切勿逕送上級法院」。
　　　　　　　　　　　　　　　　　　　書記官　陳淑貞
中　　華　　民　　國　　96　　年　　3　　月　　22　　日
附錄：本判決論罪科刑法條：
刑法第277條第1項：傷害人之身體或健康者，處3年以下有期徒
                  刑、拘役或1千元以下罰金。
刑法第329條：竊盜或搶奪，因防護贓物、脫免逮捕或湮滅罪證
             ，而當場施以強暴脅迫者，以強盜論。
刑法第330條第1項：犯強盜罪而有第321條第1項各款情形之一者
                  ，處7年以上有期徒刑。
